臺灣臺北地方法院民事判決　　　　　　　　94年度醫字第34號
原　　　告　乙○○
被　　　告　甲○○
　　　　　　　　　　　　之1
訴訟代理人　林政憲律師
複代理人　　葉鞠萱律師
訴訟代理人　詹茗文律師
　　　　　　張雅珮律師
上列當事人間損害賠償事件，本院於民國九十六年三月二十七日
言詞辯論終結，判決如下：
    主      文
原告之訴及假執行之聲請均駁回。
訴訟費用由原告負擔。
    事實及理由
一、程序方面：
    按訴狀送達後，原告不得將原訴變更或追加他訴；但請求之
    基礎事實同一者，不在此限，民事訴訟法第255條第1項第3
    款定有明文。經查原告於民國94年11月8日起訴時主張因被
    告之過失醫療行為，而須另行支出台北榮民總醫院（下稱榮
    總）手術費用等共計新台幣（下同）207萬940元之損害，嗣
    於95年3月2日追加主張於財團法人長庚紀念醫院（下稱長庚
    醫院）另行手術所支出之費用亦為損害之一部分，而擴張請
    求被告給付金額為209萬2180元。則其請求之基礎事實應為
    同一，故其追加應予准許，合先敘明。
二、原告主張：
    原告因腳盤不適無法久站，於92年11月25日至被告診所檢查
    ，被告測量原告雙腳靜脈壓後稱原告雙腳靜脈壓很低，尤其
    是左腳必須手術治療，原告乃於92年12月3日至被告診所進
    行雙腳開刀手術。惟被告於手術前僅測量原告雙腳靜脈壓，
    並未對原告雙腳進行血管超音波檢查，亦未於術前告知原告
    可能產生之後遺症，即草率對原告雙腳腹股溝及腳踝附近血
    管施以手術，導致術後病情並未改善，反而產生雙腳血管腫
    脹抽痛、右腹股溝疤痕攣縮之後遺症。原告因疤痕攣縮產生
    痛、癢，無奈之下，遂於94年1月22日前往榮總進行疤痕攣
    縮術及乙狀成形手術治療，嗣又於94年11月11日至長庚醫院
    治療雙腳血管抽痛腫脹之後遺症。又原告曾於其他醫療院所
    作過其他部位的雷射手術，皆以面積來估價，且手術前均有
    告知正確的手術費用，但被告並未於手術前未告知原告正確
    的手術費用，亦未告知雷射點數，爰依民法第184條第1項前
    段、第195條第1項規定請求被告賠償下列損害：榮總手術費
    用新台幣（下同）5100元、被告詐取醫療費用6萬5840元、
    長庚手術費用2萬1240元、慰撫金200萬元。並聲明：(1)被告
    應給付原告209萬2180元，及自94年12月10日起至清償日止
    ，按年息5%計算之利息。(2)願供擔保請准宣告假執行。
三、被告辯稱：
  (一)依專業醫學文獻，原告雙腿表面蜘蛛絲靜脈曲張實乃因大隱
    靜脈瓣膜及肌幫浦喪失功能所致，因此有手術必要，瓣膜修
    補手術乃療效最佳及能保存大隱靜脈功能之手術，並以顯微
    手術去除其他小靜脈曲張，均為眾多醫師所採用，另依原告
    所簽手術估價單、標記不同手術部位照片、術前給原告看報
    導文章，可證原告明知手術內容包含瓣膜修補、顯微及雷射
    等細項內容及其收費，另依手術同意書、估價單、解釋靜脈
    壓、血管描繪儀檢驗報告、術前給原告看報導文章、衛教單
    及原告書狀自承等，均可證被告確已盡告知義務。
  (二)疤痕攣縮乃因疤痕之走向與皮膚紋路垂直所產生，應以乙狀
    成形術治療，且乙狀成形術後傷口會有Z字型疤痕。惟經本
    院當庭勘驗，原告傷口位於腹股溝皺摺內且與皮膚紋路平行
    ，並無產生疤痕攣縮之可能，更未見任何Ζ字型疤痕，足證
    原告所提榮總診斷書記載不實，原告未進行乙狀成形術亦無
    疤痕攣縮。另原告主張雙腳抽痛腫脹云云，乃主觀感覺，並
    未提出任何客觀證據可憑；又疤痕攣縮係因病患體質造成，
    且依榮總回函及長庚病歷，原告確有疤痕體質，足證原告並
    未受有損害。原告稱其至長庚醫院進行左足手術後雙腳腫痛
    已有所改善，惟該手術原因已經長庚醫師診斷為靜脈曲張，
    足認原告腫痛係因靜脈曲張復發所致。從而原告主張之損害
    既均無法排除是體質及靜脈曲張復發所造成，故該等損害與
    被告之醫療行為即無因果關係。並聲明：(1)原告之訴及其假
    執行之聲請均駁回。(2)如受不利之判決，願供擔保請准宣告
    免為假執行。
四、兩造不爭執之事實：
  (一)原告於92年11月25日至被告診所進行檢查，被告於92年12
    月3日為原告進行下肢顯微雷射美容手術，並將靜脈血管截
    斷結紮。
  (二)原告於94年11月11日至長庚醫院進行左足手術追蹤及治療。
五、按侵權行為損害賠償請求權之成立，必須行為人從事不法行
    為，導致被害人發生損害，且不法行為與損害之間，具有因
    果關係。則原告既主張因被告之醫療過失行為而受侵害，則
    原告即應先舉證證明被告有何種過失行為，以及原告之身體
    健康權受有何種侵害，先予敘明。
六、原告主張被告於手術前並未告知後遺症及實施手術之正確費
    用云云。被告則否認之。經查原告曾於90年間因下腹部蟹足
    腫及其他因素，於長庚醫院皮膚科接受多次治療，並於91年
    5月7日因肥厚性增生疤痕，於長庚醫院接受類固醇注射，有
    病歷資料影本一份、中文說明一份附卷可按（本院卷一第
    166至173、188至190頁），足證原告就疤痕之治療富有經驗
    。又原告接受本件手術前八日即92年11月25日，已先接受被
    告初診，並就被告所提出之手術估價單簽名確認，該估價單
    上分別載明：「細絲型」、「瓣膜修補＠5,000＊2」、「顯
    微＠500＊5個洞」、「雷射總點數435」，並就費用計算詳
    列算式；嗣後並向訴外人鄭敏盛醫師尋求諮詢，為原告所不
    爭執，並有手術估價單影本一份在卷可稽（本院卷一第68頁
    ）。而原告於92年12月3日抵達被告診所後，先於13時25分
    繳款並簽署手術同意書後，始於14時20分進入開刀房接受
    本件手術，且被告亦於手術後告知原告術後之注意事項，亦
    有手術同意書、手術流程確認單、靜脈曲張拆線後衛教單影
    本各一份在卷可稽（本院卷一第40、70、75頁）。從而據此
    足證被告對於實施靜脈曲張手術之原因、成功率及可能產生
    之併發症，業已對原告說明，並取得原告之同意後，始實施
    系爭手術，且手術後亦已對原告為充分之告知。再者自原告
    初診日起至手術日止，既長達八日，則以原告之年齡、知識
    及經驗觀察，原告應有充分時間考慮是否需如期至被告診所
    實施系爭手術。且原告亦自陳曾於其他醫療院所作過其他部
    位的雷射手術，皆以面積來估價等語，足證原告極富經驗；
    則原告若認為被告於術前並未告知正確費用，亦未告知雷射
    點數，則原告自可再度詢問被告，或者逕行通知被告取消系
    爭手術，並無接受系爭手術之必要。是原告此部分主張，並
    無理由。
七、原告又主張其因被告之手術行為，致受有雙腳血管踵脹抽痛
    及右腹股溝疤痕攣縮之後遺症損害云云。被告則否認之，並
    辯稱原告未舉證證明其受有系爭損害。經查：
  (一)關於右腹股溝疤痕攣縮部分：
    1.按疤痕的美醜主要與傷口的張力有關，如果傷口剛好與皮
      膚紋路平行，那麼疤痕可以隱藏在紋路中，成熟後只會留
      下淡淡一條線，幾乎看不見，有國家網路醫院網站醫學專
      文「疤痕之形成」影本一份在卷可稽（本院卷一第144頁
      ）。經查本院於96年1月22日當庭勘驗原告兩腿內側鼠蹊
      部疤痕後發現，原告之右腿傷口位於大腿內側即腹股溝的
      皺摺裡面與皮膚紋路平行，只有一處直線型疤痕，現場測
      量約二點八公分，並沒有Ζ字型狀的疤痕，有勘驗筆錄一
      份在卷可稽（本院卷二第110頁），足證被告對原告進行
      手術之部位係於腹股溝皮膚皺摺內。則依上開說明，被告
      實施手術之切口既位於皮膚皺摺內且與皮膚紋路平行，則
      原告產生疤痕攣縮之可能性甚低，況且經本院勘驗結果，
      亦未發現原告有何疤痕攣縮之症狀，已如前述，是原告主
      張其受有右腹股溝疤痕攣縮之損害云云，即屬無據。
    2.原告雖主張其於受有右側腹股溝疤痕攣縮症狀後，於94年
      1 月22日至榮總進行疤痕鬆弛術及乙狀成形術，因此目前
      看不出有攣縮云云，並提出榮總之診斷證明書為證（本院
      94年度北調字第559號卷第7頁）。惟疤痕攣縮之發生原因
      ，在於疤痕之走向與皮膚紋路呈垂直、或接近垂直角度時
      ，因肌肉或關節運動的牽扯，易致疤痕增大、變寬，甚至
      於產生疤痕攣縮現象，因此為改變疤痕方向使與皮膚紋路
      平行，可實施乙狀成形術（或稱Ζ整形術），完成後會形
      成Ζ字形之疤痕，雖然較原先「一」字形之疤痕要長，但
      是三條切口之走向皆與皮紋不垂直，造成有利於疤痕穩定
      癒合之條件，有張國華醫師所著「Smooth肌膚美人-整形
      保養完美手冊」影本一份在卷可稽（本院卷二第59-60頁
      ）。是以原告若曾施行乙狀成形術治療疤痕攣縮症狀，將
      會於原疤痕攣縮處留下Ζ字形狀之疤痕；但本院勘驗原告
      兩腿內側鼠蹊部後，既未發現任何Ζ字型狀疤痕，已如前
      述，則依上開說明，原告主張其曾接受乙狀成形術改善疤
      痕攣縮症狀等情，即屬無法證明，榮總之診斷證明自亦無
      從為有利於原告之認定。
    3.原告另主張其於榮總實施乙狀成形術時，該Ζ字形係隱藏
      於疤痕內，故傷口未呈現Ζ字形云云。惟按乙狀成形術之
      目的，即在於改變皮膚表面之傷口走向，因此不可能隱藏
      於原右腹股溝疤痕內，否則即不可能達到改變皮膚傷口方
      向之效果。是原告此部分主張，亦無理由。
  (二)關於雙腳血管抽痛腫脹部分：
    原告雖又主張其因被告之手術行為，受有雙腳血管抽痛腫脹
    之後遺症云云，並因此前往長庚醫院接受手術云云。經查：
    1.長庚醫院診斷證明書「診斷」欄僅載明：「左足靜脈曲張
      」，「醫囑」欄則載明：「病人於民國94年11月11日於本
      院手術門診追蹤」，有該證明書影本一份可稽（本院卷一
      第100頁），並無任何關於血管抽痛腫脹症狀之記載。且
      據本院函詢長庚醫院查明原告之病歷顯示，原告於94年3
      月22日經長庚醫院整型外科醫師診斷為「下肢靜脈曲張並
      無潰瘍或發炎」，94年3月28日經血管外科醫師安排杜卜
      勒超音波檢查結果為「無血液逆流及栓塞問題」，亦無任
      何關於血管抽痛腫脹症狀之記載，有病歷資料影本一份在
      卷可證（本院卷一第174頁反面、第177頁反面），則據此
      足證原告並未受有血管抽痛腫脹之損害。
    2.又原告於94年11月11日在長庚醫院簽署之手術同意書，雖
      於「建議手術原因」欄載明：「左足靜脈曲張腫痛」，惟
      「疾病名稱」欄則載為：「左足靜脈曲張」，有該同意書
      一份可按（本院卷一第164頁）。且原告於手術前即94 年
      11月1日，曾經該院整形外科醫師診斷為「下肢靜脈曲張
      並無潰瘍或發炎」，有原告於長庚紀念醫院之病歷資料影
      本一份在卷可稽（本院卷一第178頁），已如前述。從而
      據此足證原告至長庚醫院實施手術之原因，係為治療靜脈
      曲張，而非僅因腫痛所致；且原告既未舉證證明其下肢靜
      脈有何潰瘍或發炎情事，亦未舉證證明其受有血管抽痛腫
      脹之損害，故原告此部分之主張，亦無理由。
八、綜上所述，原告並未舉證證明其因被告之醫療行為而受有雙
    腳血管腫脹抽痛及右腹股溝疤痕攣縮之損害，而被告於手術
    前業已告知後遺症及實施手術之正確費用，是被告所辯，應
    屬可信。從而原告依民法第184條第1項前段、第195條第1項
    規定，請求被告給付209萬2180元，及自94年12月10日起至
    清償日止按年息5%計算之利息，即無理由，應予駁回。原告
    之訴既無理由，則其假執行之聲請亦失所附麗，併予駁回。
九、本件事證已臻明確，兩造其餘主張、陳述及所提證據，經審
    酌與本院前揭判斷不生影響，毋庸再予審酌，併此敘明。
十、訴訟費用負擔之依據：民事訴訟法第78條。
中　　華　　民　　國　　96　　年　　 4　　月　　16　　日
                      民事第六庭法　官　邱  琦
以上正本係照原本作成
如對本判決上訴，須於判決送達後20日內向本院提出上訴狀
中　　華　　民　　國　　96　　年　　 4　　月　　16　　日
                    　　　　　　書記官　池東旭
